【裁判字號】    99,台上,5190
【裁判日期】    990819
【裁判案由】    妨害自由
【裁判全文】
最高法院刑事判決            九十九年度台上字第五一九０號
上  訴  人  甲○○
            乙○○原名趙季雄.
            丙○○
共      同
選任辯護人  金學坪律師
            魯寶文律師
上列上訴人等因妨害自由案件，不服台灣高等法院中華民國九十
七年十月十四日第二審判決（九十七年度上訴字第三六七二號，
起訴案號：台灣板橋地方法院檢察署九十五年度偵字第二五０六
四、二六六七０、二七０四０號），提起上訴，本院判決如下：
    主  文
上訴駁回。
    理  由
一、甲○○、乙○○、丙○○共同私行拘禁部分
按刑事訴訟法第三百七十七條規定，上訴於第三審法院，非以判
決違背法令為理由，不得為之。是提起第三審上訴，應以原判決
違背法令為理由，係屬法定要件。如果上訴理由書狀並未依據卷
內訴訟資料，具體指摘原判決不適用何種法則或如何適用不當，
或所指摘原判決違法情事，顯與法律規定得為第三審上訴理由之
違法情形，不相適合時，均應認其上訴為違背法律上之程式，予
以駁回。本件上訴人甲○○、乙○○、丙○○等上訴意旨均略以
：(一)證人黃如鎮、張芳平、吳松桂、林耀埕於第一審就上訴人等
有無於案發當日限制告訴人等之行動自由以及有無以強迫方法強
逼告訴人等簽發本票及借據等情，均結證詳實，原判決對上述有
利上訴人等之證詞卻均片字不提，亦未論列不予採信之理由，顯
有論罪與卷證不符暨理由不備之違法。(二)上訴人等於原審聲請傳
訊證人許明山。許明山為本案土地買賣之介紹人，係地主即賣方
甘有禎之代表，證人李思宗係買賣土地雙方之聯絡人，許明山就
買賣雙方是否有出具「資金證明、購買意願書」、「地主出售同
意書」之義務及是否有約定賠償責任知之甚明，而乙○○當日係
受邀前往李思宗之辦公地點簽約及簽訂承諾書，並非主動選址商
談，因而許明山及李思宗對當天土地交易細節事先知之甚詳，與
證實乙○○前往商談上開土地買賣事宜動機為何，有無謀議或蓄
意應知之甚詳，有重要關聯性及必要性，乙○○又於民國九十七
年九月二十九日具狀聲請傳喚上開二證人，原審卻批示附卷後並
未傳訊，未論述不予傳訊之理由，有應於審判期日調查之證據而
未予調查暨理由不備之違法云云。惟查原判決依憑證人吳松桂、
黃如鎮、莊謀祥、張芳平、李思宗之證言，上訴人等間通訊監察
譯文，證人莊謀祥之天主教會耕莘醫院診斷證明書一件，出售承
諾書等證據，資以認定上訴人等有原判決事實欄所記載之犯罪事
實，因而撤銷第一審關於上訴人等強制罪部分之科刑判決，改判
論處甲○○、乙○○共同私行拘禁（各處有期徒刑一年，均減為
有期徒刑六月），丙○○共同私行拘禁（累犯，處有期徒刑一年
，減為有期徒刑六月）各罪刑，已詳述其依憑之證據及認定之理
由。對於上訴人等矢口否認涉有何犯行，甲○○辯稱：我去的時
候他們一直聯絡不到地主，我有用手拍一個人的腳，當時我不知
道是誰，大約十點多的時候我就離開了。乙○○辯稱：我們本來
是要到建設公司簽約，後來臨時改在中山北路，中間我陸陸續續
有離開過，回來後他們就已經坐在那邊協調，黃如鎮說不對的部
分他們來承擔，後來他有保證這件事情他可以負責下去，我就離
開了，當時莊謀祥進來的時候氣勢很兇悍，我就踹他一腳，並未
恐嚇云云。丙○○辯稱：乙○○打電話給我說土地簽約的事情，
我過去之後差不多待了一個多鐘頭就走了，我在那裡的時候並沒
有發生起訴書所說的事情云云。經綜合調查證據之結果，認不可
採，已在判決內詳予指駁，並說明其理由。原判決所為論述，核
與卷證資料相符，從形式上觀察，並無違背法令之情形。按採證
認事、證據之取捨及證據證明力之判斷，俱屬事實審法院之職權
，苟無違背證據法則，自不能指為違法。且查：（一）、原判決
採用證人李思宗於警詢時，證人吳松桂、黃如鎮、莊謀祥於警詢
偵查、張芳平於偵查，莊謀祥於第一審審理中之證述為論處上訴
人等犯妨害自由罪之憑據，對於張芳平、吳松桂、黃如鎮嗣後於
第一審改口為有利於上訴人等之陳述，如何係屬事後袒護上訴人
之詞，而不足採信。另上訴人等所舉證人林耀埕於第一審審理時
之證詞，如何無從採為有利於上訴人等之認定，原判決均以詳加
論述，並無上訴意旨(一)所指採證與卷證不符及判決理由不備情形
。（二）、刑事訴訟法所稱依法應於審判期日調查之證據，係指
與待證事實有重要關係，在客觀上顯有調查必要性之證據而言，
故其範圍並非漫無限制，必其證據與判斷待證事實之有無，具有
關連性，得據以推翻原判決所確認之事實，而為不同之認定，若
僅係枝節性問題，或所證明之事項已臻明瞭，當事人聲請調查之
證據，僅在延滯訴訟，甚或就同一證據再度聲請調查，自均欠缺
其調查之必要性，原審未依聲請為無益之調查，皆無違法之可言
。乙○○於原審雖具狀聲請傳喚證人許明山、李思宗二人，然於
原審九十七年九月三十日審理期日，經審判長當庭詢以尚有何證
據聲請調查時，上訴人均答稱：無（見原審卷第七七頁背面）。
參以李思宗於警詢、偵查時已到庭陳稱案發當時乙○○確有說：
今天要給我一個交代，否則一個都不能離開等語。至於許明山部
分，因待證事項大多屬乙○○所涉恐嚇取財部分，而原審就上訴
人等所涉妨害自由部分，已綜合案內其他所有之證據，認上訴人
等成立犯罪，且所證明之事項已臻明瞭，自已欠缺其調查之必要
性，原審未依聲請為無益之調查，並無上訴意旨(二)所指應於審判
期日調查之證據而未予調查暨理由不備之違法可言。上訴人等上
訴意旨，核係對原審取捨證據與自由判斷證據證明力之職權行使
及原判決理由已經說明之事項，或就與犯罪構成事實無關之枝節
問題，或就不影響於判決本旨事項再為事實上之爭辯，徒以自己
之說詞，泛指其為違法，並為單純事實上之爭執，皆非適法之第
三審上訴理由，關於共同私行拘禁部分，渠等上訴違背法律上之
程式，應予駁回。
二、乙○○恐嚇取財部分
按刑事訴訟法第三百七十六條所列各罪之案件，經第二審判決者
，不得上訴於第三審法院，法有明文。本件上訴人乙○○另因恐
嚇取財案件，經原審依刑法第三百四十六條第一項論處罪刑，查
該部分屬刑事訴訟法第三百七十六條第六款之案件，依首開說明
，既經第二審判決，自不得上訴於第三審法院，乙○○竟對上開
部分一併提起上訴，顯為法所不許，此部分上訴為不合法，應予
駁回。
據上論結，應依刑事訴訟法第三百九十五條前段，判決如主文。
中    華    民    國  九十九  年    八    月   十九   日
                      最高法院刑事第二庭
                          審判長法官  莊  登  照
                                法官  陳  世  淙
                                法官  徐  昌  錦
                                法官  許  錦  印
                                法官  呂  丹  玉
本件正本證明與原本無異
                                      書  記  官
中    華    民    國  九十九  年    八    月  二十四  日
                                                     ｍ

司法院資訊處製作；財團法人民間司法改革基金會備份。
